臺灣高等法院刑事裁定
109年度毒抗字第124號
抗  告  人  林文德



上列抗告人即被告因違反毒品危害防制條例案件，不服臺灣臺北
地方法院中華民國109年4月30日109年度毒聲字第54號裁定（聲
請案號：臺灣臺北地方檢察署109年度毒偵字第524 號、109年度
聲觀字第53號），提起抗告，本院裁定如下：
    主  文
抗告駁回。
    理  由
一、按刑事訴訟法第62條準用民事訴訟法第137條第1項之規定，
    必須送達於住所、居所或事務所不獲會晤應受送達人者，始
    得將文書付與有辨別事理能力之同居人或受僱人（補充送達
    ）；又準用民事訴訟法第138條第1項之規定，限於送達不能
    依同法第136條、第137條之規定為之者，方得將文書寄存於
    送達地之自治或警察機關，並作送達通知書2份，一份黏貼
    於應受送達人之住、居所或事務所門首，另一份置於該送達
    處所信箱或其他適當位置，以為送達（寄存送達）。而戶籍
    地址係依戶籍法所為戶籍登記之事項，未必有居住之事實，
    並非認定設有戶籍者住所之唯一標準。倘應受送達人實際上
    並未居住於其戶籍地址，非屬應受送達人之住所、居所或事
    務所，自不得於其戶籍地址為補充送達或寄存送達。（最高
    法院101年度台非字第31號判決意旨參照）。查原裁定正本
    先於109年5月5日送達至新北市○○區○○路00號11樓之6抗告人
    即被告甲○○（下稱被告）之住所，因未獲會晤被告，而將文
    書交有辨別事理能力之受僱人收受，因查無此人而遭退件，
    原裁定正本復於109年5月15日送達上開地址，因未獲晤本人
    、同居人或受僱人，旋於同日寄存於新北市政府警察局汐止
    分局社后派出所等情，有原裁定送達證書、臺灣臺北地方法
    院公文封暨其上之臺灣臺北地方法院收發室109年5月11日送
    達回證專用章戳可稽（見原審卷第33至35頁）。又參以座落
    於上開地址之不動產定於109年3月23日上午10時前往點交予
    訴外人賴玉安一節，有法務部行政執行署士林分署109年2月
    25日士執午108年助執特專字第00000000號通知可佐（見本
    院卷第27至28頁），足見上開地址已非被告之住居所，原裁
    定雖以補充送達或寄存送達之方式而為送達，難謂本件送達
    為合法，是本件抗告期間尚未起算，被告之抗告尚未逾期，
    核先敘明。
二、原裁定意旨略以：被告基於施用第二級毒品甲基安非他命之
    犯意，於民國109年2月9日晚間10時許，在臺北市○○區○○路0
    段000○00號大樓管理室內，以將甲基安非他命置於玻璃球內
    ，燒烤後吸食其煙霧之方式施用第二級毒品甲基安非他命1
    次，嗣於翌日（同年月10日）凌晨2時45分許，經警於大樓
    外巡邏時發覺有異，上前盤查被告，為警於其身上查獲毒品
    殘渣袋、玻璃球吸食器之事實，業據被告於警詢及偵查中坦
    承不諱，而被告於為警查獲後所採集之尿液檢體，經警送請
    台灣尖端先進生技醫藥股份有限公司以酵素免疫分析法為初
    步檢驗，復以GC/MS氣相層析質譜儀法為確認檢驗結果，確
    呈甲基安非他命、安非他命陽性反應一節，有該公司109年2
    月25日出具之濫用藥物檢驗報告、臺北市政府警察局偵辦毒
    品案件尿液檢體委驗單在卷可稽。又甲基安非他命經施用進
    入人體後，經人體代謝作用，約70％於24小時內自尿中排出
    ，約90％於96小時內自尿中排出，最長可能不會超過4日，此
    有行政院衛生署藥物食品檢驗局81年2月8日81藥檢壹字第00
    1156號函可按，自足徵被告於109年2月9日晚間10時許確有
    施用甲基安非他命之行為，是被告施用第二級毒品之犯行洵
    堪認定。又被告曾於98年間因施用毒品案件，經臺灣士林地
    方法院以98年度毒聲字第138號裁定送觀察、勒戒後，認無
    繼續施用毒品傾向，於98年6月17日執行完畢釋放，並由臺
    灣士林地方檢察署檢察官以98年度毒偵字第495號為不起訴
    處分並確定等節，有本院被告前案紀錄表1份附卷足憑，被
    告於前開觀察、勒戒執行完畢釋放後，5年後之109年2月9日
    晚間10時許，再犯施用第二級毒品之罪，應送勒戒處所觀察
    、勒戒。綜上，檢察官本件聲請於法並無不合，原審爰依（
    修正前）毒品危害防制條例第20條第1項、第3項、觀察勒戒
    處分執行條例第3條第1項，令被告入勒戒處所施以觀察、勒
    戒等語。
三、抗告意旨略以：被告並未於原裁定所載之時、地施用第二級
    毒品甲基安非他命，亦未表示有施用毒品，且員警查獲時並
    未對被告進行採尿檢驗，並無事證證明被告有施用第二級毒
    品，基於罪疑惟輕，有疑惟利被告之法理，自不能因其他在
    場之人之尿液呈陽性反應，即遽認被告有一同施用第二級毒
    品，原裁定有所違誤，應予撤銷云云。
四、按犯毒品危害防制條例第10條之罪者，檢察官應聲請法院裁
    定，令被告入勒戒處所觀察、勒戒，其期間不得逾2月；觀
    察、勒戒或強制戒治執行完畢釋放後，3年後再犯第10條之
    罪者，適用本條前2項之規定，毒品危害防制條例第20條第1
    項、第3項分別定有明文。再毒品危害防制條例於108年12月
    17日修正，並於109年1月15日公布，該條例第20條自公布後
    6個月施行，此觀毒品危害防制條例第36條後段即明。又108
    年12月17日修正之條文施行前犯第10條之罪之案件，於修正
    施行後，依下列規定處理：二、審判中之案件，由法院或少
    年法院（地方法院少年法庭）依修正後規定處理，毒品危害
    防制條例第35條之1第2款前段定有明文。是被告於上開條文
    修正施行前之108年2月9日犯第10條之罪，揆諸上開說明，
    本件應依修正後毒品危害防制條例（即現行法）規定處理。
    綜上，本件應適用修正後毒品危害防制條例第20條規定。
五、經查：
　㈠被告於前揭時、地施用第二級毒品甲基安非他命之犯行，業據被告於警詢、偵查中均坦承不諱，且被告為警查獲後所採集之尿液，經送台灣尖端先進生技醫藥股份有限公司以EIA酵素免疫分析法初步檢驗，再以GC/MS氣相層析質譜儀及LC/MS/MS液相層析串聯質譜儀法確認檢驗結果，確呈甲基安非他命、安非他命陽性反應等情，有上開公司109年2月25日所出具之濫用藥物檢驗報告、臺北市政府警察局偵辦毒品案件尿液檢驗委驗單等件在卷可稽（見臺灣臺北地方檢察署109年度毒偵字第524號偵查卷第42、55頁）。準此而論，被告之尿液經以氣相層析質譜儀分析法檢驗，既係呈安非他命、甲基安非他命陽性反應，顯見被告應有在前揭時間施用第二級毒品甲基安非他命之行為甚明。又被告前因施用毒品案件，經臺灣士林地方法院以98年度毒聲字第138號裁定送觀察、勒戒後，認無繼續施用毒品傾向，於98年6月17日執行完畢釋放，並由臺灣士林地方檢察署檢察官以98年度毒偵字第495號為不起訴處分確定等節，有本院被告前案紀錄表可憑，是被告於前開觀察、勒戒執行完畢3年後再犯施用第二級毒品犯行。揆諸前開規定，自應令入勒戒處所觀察、勒戒。從而，聲請人前揭聲請經核與法要無不合，應予准許。
　㈡被告雖執前詞提起抗告，然被告前於警詢及檢察官訊問時均
    已坦承於上揭時、地施用第二級毒品甲基安非他命等情（見
    前揭偵查卷第9頁、第44頁背面），且本件被告於警局時亦
    簽署勘察採證同意書，載明其同意接受員警採其尿液，並於
    臺北市政府警察局偵辦毒品案件尿液檢驗委驗單上簽名及捺
    印指紋，有該勘查採證同意書及臺北市政府警察局偵辦毒品
    案件尿液檢驗委驗單等件附卷足憑（見前揭偵查卷第32、42
    頁），併參其於警詢時亦自陳同意接受警方採尿一情（見前
    揭偵查卷第9頁及背面），顯見本件被告為警查獲後確有進
    行採尿。再被告之尿液檢體經送檢驗後，確呈甲基安非他命
    、安非他命陽性反應等情，有前揭濫用藥物檢驗報告在卷可
    佐（見前揭偵查卷第55頁），應認本件確有被告之尿液檢驗
    報告資以補強其自白，足見被告確有於上揭時、地施用第二
    級毒品之犯行。是被告前揭抗告意旨，顯屬無稽，自委無可
    採。
六、綜上，原審認被告施用第二級毒品甲基安非他命之事證明確
    ，因而依檢察官之聲請，並按毒品危害防制條例第20條第1 
    項及觀察勒戒處分執行條例第3條第1項之規定，裁定抗告人
    應送勒戒處所觀察、勒戒，本院經核原裁定於法並無不合。
    抗告人仍執前詞提起抗告，指摘原裁定不當，為無理由，應
    予駁回。
據上論斷，依刑事訴訟法第412條，裁定如主文。 
中　　華　　民　　國　　109 　年　　7 　　月　　31　　日
                  刑事第二十一庭審判長法　官  許宗和
                                      法　官  黃惠敏
                                      法　官  章曉文
以上正本證明與原本無異。
不得再抗告。
                                      書記官  陳媖如
中　　華　　民　　國　　109 　年　　8 　　月　　3 　　日